臺灣南投地方法院刑事判決　
110年度訴字第199號
                                      110年度訴字第215號
公  訴  人  臺灣南投地方檢察署檢察官 
被      告  陳律枏


上列被告因詐欺案件，經檢察官提起公訴（109年度偵字第5387
號、110年度偵字第346號、110年度偵字第1007號、110年度偵字
第1738號、110年度偵字第2032號）及追加起訴（110年度偵字第
3157號），本院判決如下：
    主    文
陳律枏犯如附表一編號1至6「罪名、宣告刑」欄所示之罪，各處
如附表一編號1至6「罪名、宣告刑」欄所示之刑。應執行有期徒
刑壹年玖月。
    犯罪事實
一、陳律枏於民國109年7、8月間某日，透過即時通訊軟體TELEG
    RAM（俗稱飛機）、LINE與真實姓名年籍不詳、綽號「大姐
    」、「同花」之詐欺集團成員聯繫後，獲允諾可取得報酬，
    陳律枏依其一般社會生活之通常經驗，明知一般人均可自行
    申請金融帳戶使用，如非意圖供犯罪使用，無使用他人金融
    帳戶供收款後，再要求他人代為提領後轉交款項之必要，而
    已預見其將金融帳戶提供予「大姐」、「同花」使用，該人
    將可能藉由該蒐集所得之帳戶作為詐欺被害人匯款之用，以
    遂行詐欺取財犯行，且匯入帳戶款項係詐欺犯罪所得，代為
    提領、轉交，即產生遮斷資金流動軌跡而逃避國家追訴、處
    罰之效果，而隱匿該詐欺犯罪所得去向，同時其亦可能因此
    即參與含其在內所組成3人以上、以實施詐術為手段、具持
    續性或牟利性之有結構性詐欺集團犯罪組織，陳律枏為賺取
    上開報酬，仍基於縱使參與犯罪組織亦不違背其本意之不確
    定故意，及基於縱使發生他人因受騙致財產受損、隱匿詐欺
    犯罪所得去向之結果，亦不違背其本意之詐欺取財及洗錢之
    不確定故意，參與真實姓名年籍不詳、綽號「大姐」及「同
    花」等人所屬由不詳之人發起成立之具有持續性、牟利性之
    結構性詐欺集團犯罪組織，並提供其所申辦之兆豐國際商業
    銀行城北分行000-00000000000號帳戶（下稱本案兆豐帳戶
    ）供被害人等匯款使用，兼擔任提領贓款車手之工作，以此
    方式製造金流斷點，掩飾該犯罪所得之去向及所在，而與前
    開詐欺集團成員間，共同基於三人以上詐欺取財及洗錢之犯
    意聯絡，由該集團成員以如附表一編號1至6所示之方式，訛
    騙附表一編號1至6所示之人，致附表一編號1至6所示之人陷
    於錯誤，而依詐騙集團成員指示，於如附表一編號1至6所示
    之匯款時間，將如附表一編號1至6所示之匯款金額匯入本案
    兆豐帳戶後，陳律枏再由「同花」等集團成員聯繫，於109
    年8月28日13時11分許、15時46分許，先後前往臺中市○區○○
    路000號兆豐國際商業銀行臺中分行、南投縣○○市○○街00號
    兆豐國際商業銀行南投分行臨櫃提領本案兆豐帳戶內現金新
    臺幣（下同）81萬元、219萬元（其中包括附表一編號1至3
    、6所示之人受詐欺後匯入之款項），得手後併同本案兆豐
    帳戶之存摺、印章及提款卡交給「同花」轉供該詐欺集團使
    用，再由該詐欺集團成員接手，持本案兆豐帳戶提款卡另行
    前往提領附表一編號4、5受詐欺後匯入款項，而以此方式掩
    飾與隱匿犯罪所得之去向及所在。嗣如附表一編號1至6所示
    之人發覺受騙，乃報警處理，而查悉上情。
二、案經唐福智、魏奕臻、陳姿卉、吳進裕、黃敘恩、吳淑華訴
    由南投縣政府警察局南投分局、金門縣政府警察局金城分局
    、臺中市政府警察局太平分局、臺中市政府警察局東勢分局
    、臺中市政府警察局豐原分局報告臺灣南投地方檢察署檢察
    官偵查起訴。
    理     由
壹、有罪部分： 
一、證據能力
 ㈠按被告以外之人於審判外之言詞或書面陳述，除法律有規定者
   外，不得作為證據；被告以外之人於審判外之陳述，雖不符
   刑事訴訟法第159條之1至第159條之4之規定，而經當事人於
   審判程序同意作為證據，法院審酌該言詞陳述或書面陳述作
   成時之情況，認為適當者，亦得為證據，刑事訴訟法159 條
   第1項、第159條之5分別定有明文。本判決引用被告以外之人
   於審判外之陳述，經檢察官及被告表示同意有證據能力（見
   本院卷【詳如卷宗對照表，下同】第132至133、193至194頁
   ），本院審酌上開證據資料製作時之情況，尚無違法不當及
   證明力明顯過低之瑕疵，認為以之作為證據應屬適當，依刑
   事訴訟法第159條之5第1項規定，均有證據能力。又訊問證人
   之證述，以在檢察官或法官面前作成，並經踐行刑事訴訟法
   所定訊問證人之程序者為限，始得採為證據，為組織犯罪防
   制條例第12條第1項中段明文規定，依上開規定，證人於警詢
   時之陳述，於違反組織犯罪防制條例案件，即不具證據能力
   ，不得採為判決基礎（最高法院104年度台上字第203號判決
   意旨參照）。從而，證人即告訴人唐福智、魏奕臻、陳姿卉
   、吳進裕、黃敘恩、吳淑華於警詢時之陳述，於被告違反組
   織犯罪防制條例案件，即不具有證據能力，自不得採為判決
   基礎，惟上開證人於警詢時之證述，就組織犯罪防制條例以
   外之罪名，仍得適用刑事訴訟法規定，不適用傳聞法則有關
   限制證據能力之相關規定，均有證據能力。
 ㈡其餘認定本案犯罪事實之非供述證據，查無違反法定程序取得
   之情，依刑事訴訟法第158條之4規定反面解釋，亦具證據能
   力。
二、認定犯罪事實所憑之證據及理由
 ㈠上開犯罪事實，業據被告陳律枏於本院審理時坦承不諱（見本
   院卷第192、209頁），核與證人即告訴人唐福智、魏奕臻、
   陳姿卉、吳進裕、黃敘恩、吳淑華於警詢時之指述相符（見
   警卷一第5至8頁、警卷二第1至2頁、警卷三第24至25頁、警
   卷四第8至10頁、警卷五第5至8頁、警卷六第9至13頁，上開
   證人證述，均應排除其等於警詢時所述關於被告涉犯組織犯
   罪防制條例部分），並有郵政跨行匯款申請書、唐福智之郵
   政存簿儲金簿封面暨內頁明細、兆豐國際商業銀行股份有限
   公司109年10月7日兆銀總集中字第1090054552號函暨檢附客
   戶基本資料、客戶存款往來交易明細表、南投縣政府警察局
   南投分局南投派出所受理詐騙帳戶通報警示簡便格式表、金
   融機構聯防機制通報單、LINE對話內容截圖10張、內政部警
   政署反詐騙諮詢專線紀錄表、南投縣政府警察局南投分局南
   投派出所受理刑事案件報案三聯單、受理各類案件紀錄表（
   見警卷一第9、12至33頁）、LINE對話內容截圖24張、內政部
   警政署反詐騙諮詢專線紀錄表、桃園市政府警察局大溪分局
   圳頂派出所受理詐騙帳戶通報警示簡便格式表、金融機構聯
   防機制通報單、兆豐國際商業銀行股份有限公司109年9月29
   日兆銀總集中字第1090053392號函暨檢附客戶基本資料表客
   戶存款往來交易明細表、兆豐國際商業銀行股份有限公司北
   新竹分行109年12月24日兆銀北新竹字第1090000064號函暨檢
   附提款照片6張、兆豐國際商業銀行股份有限公司北新竹分行
   109年12月17日兆銀竹北字第1090000020號函暨檢附提款照片
   4張、兆豐國際商業銀行股份有限公司三多分行109年12月22
   日兆銀三多字第1090000030號函暨檢附提款照片6張、監視錄
   影光碟3片（見警卷二第4至12、14至34、41頁）、被告與「
   大姐」以通訊軟體對話內容截圖14張、兆豐國際商業銀行股
   份有限公司109年9月28日兆銀總集中字第1090053138號函暨
   檢附客戶基本資料表、客戶電子銀行自行/被代理行交易查詢
   、客戶存款往來交易明細表、通訊軟體對話內容及手機來電
   顯示截圖4張、活存明細查詢、台新銀行網路APP轉帳明細內
   容2份、國泰世華商業銀行網路APP轉帳明細內容、臺北市政
   府警察局士林分局社子派出所陳報單、受理各類案件紀錄表
   、受理刑事案件報案三聯單、受理詐騙帳戶通表警示簡便格
   式表、內政部警政署反詐騙諮詢專線紀錄表、臺北市政府警
   察局士林分局社子派出所受理詐騙帳戶通報警示簡便格式表
   （見警卷三第10至23、26至30、34至45頁）、門號000000000
   0號查詢資料、兆豐國際商業銀行股份有限公司110年1月29日
   兆銀總集中字第1100005278號函暨檢附客戶存款往來交易明
   細表、客戶基本資料表、客戶電子銀行自行/被代理行交易查
   詢、存戶資料異動查詢-止扣類等資料、花蓮第二信用合作社
   匯款委託書（代收據）、花蓮第二信用合作社匯款委託書4紙
   、花蓮縣壽豐鄉農會匯款回條、郵政跨行匯款申請書、內政
   部警政署反詐騙諮詢專線紀錄表、花蓮縣警察局吉安分局豐
   田派出所受理詐騙帳戶通報警示簡便格式表8紙、金融機構聯
   防機制通報單5紙、受理各類案件紀錄表、受理刑事案件報案
   三聯單（見警卷四第11至21、24至47頁）、臺北市政府警察
   局中正第二分局廈門街派出所陳報單、受理刑事案件報案三
   聯單、受理各類案件紀錄表、內政部警政署反詐騙諮詢專線
   紀錄表、受理詐騙帳戶通報警示簡便格式表3紙、金融機構聯
   防機制通報單3紙、台北富邦銀行戶名帳號資料、交易明細查
   詢資料、交易明細表7紙、通訊軟體對話內容截圖4張、兆豐
   國際商業銀行帳號00000000000號帳戶客戶基本資料表、客戶
   存款往來交易明細表、客戶電子銀行自行/被代理行交易查詢
   、約定事項變更暨事件申請書（見警卷五第11至26、31至41
   頁）、交易明細4紙、第一銀行匯款申請書3紙、通訊軟體對
   話內容截圖4張、兆豐國際商業銀行股份有限公司109年10月1
   9日兆銀總集中字第1090057343號函暨檢附客戶基本資料表、
   客戶存款往來交易明細表、客戶電子銀行自行/被代理行交易
   查詢、內政部警政署反詐騙諮詢專線紀錄表、新北市政府警
   察局三重分局大有派出所受理各類案件紀錄表、受理刑事案
   件報案三聯單、受理詐騙帳戶通報警示簡便格式表、金融機
   構聯防機制通報單（見警卷六第14至18、22至36頁）、兆豐
   國際商業銀行股份有限公司109年12月25日兆銀總集中字第10
   90071309號函暨檢附陳律枏於109年8月28日取款傳票2紙、被
   告提出之被告與「大姐」以通訊軟體對話內容截圖46張（見
   偵卷二第24至26、52至97頁）、兆豐國際商業銀行股份有限
   公司110年10月5日兆銀總集中字第1100053704號函暨檢附客
   戶存款往來交易明細表、被告與吳淑華調解調解成立筆錄、
   被告與唐福智調解成立筆錄（見本院卷第59至63、165至167
   、179至180、187至188頁）等件附卷可稽，上開證據與被告
   之自白互核均大致相符，足認被告之任意性自白與事實相符
   ，堪信為真實。
 ㈡刑法上之故意，分直接故意（確定故意）與間接故意（不確定
   故意），行為人對於構成犯罪之事實，明知並有意使其發生
   者，為直接故意，行為人對於構成犯罪之事實，預見其發生
   而其發生並不違背其本意者，為間接故意，刑法第13條定有
   明文。又確定故意與不確定故意，對於構成犯罪之事實雖有
   「明知」或「預見」之區分，但僅係認識程度之差別，前者
   須對構成要件結果實現可能性有「相當把握」之預測；後者
   則對構成要件結果出現之估算，祇要有一般普遍之「可能性
   」為已足，其涵攝範圍較前者為廣，認識之程度則較前者薄
   弱，是不確定故意於構成犯罪事實之認識無缺，與確定故意
   並無不同（最高法院110年度台上字第4546號刑事判決意旨參
   照）。而金融機構帳戶資料，與個人身分社會信用密切相關
   ，具有強烈之屬人性，具有存、提款、轉出或轉入等資金流
   通功能，事關個人財產權益保障，其專有性甚高，稍具通常
   社會歷練與經驗之一般人，均知除非本人或與本人具密切親
   誼關係者，難認有何理由可自由流通使用本人之帳戶資料，
   一般人亦均有妥為保管及防止他人任意使用之認識，縱因特
   殊情況偶有同意他人使用之需，亦必然深入瞭解該他人之身
   分及用途後再行同意；又現今金融機構林立，一般民眾申請
   金融存款帳戶，不僅無須負擔費用，亦無何特殊資格限制，
   任何人均可自由至各金融機構申請開設多個帳戶，並無數量
   之限制，若有非親非故之人不以自己名義申請開戶，反而以
   各種名目向不特定人收集金融機構帳戶供己使用，當已預見
   收集金融帳戶者，可能係將所收集之帳戶用於從事財產犯罪
   使用。再者，將款項任意匯入他人帳戶內，可能有遭該帳戶
   持有人提領一空之風險，故倘其來源合法、正當，實無將款
   項匯入他人帳戶，再委請該帳戶持有人代為提領後輾轉交付
   之必要，是以，若遇刻意將款項匯入他人帳戶，再委由他人
   代為提領、轉交款項之情形，衡情亦當已預見所匯入之款項
   極有可能係詐欺所得等之不法來源。況觀諸現今社會上，詐
   欺集團以收集而來之人頭帳戶作為詐欺犯罪之轉帳帳戶，並
   利用車手提領金融機構人頭帳戶內之款項，亦經報章媒體多
   所批露，並屢經政府及新聞為反詐騙之宣導，因此提供帳戶
   資料予非親非故之人，受讓人將持以從事財產犯罪，而委由
   他人以臨櫃或至自動提款設備之方式代為提領金融機構帳戶
   款項者，實係藉此取得不法犯罪所得，均屬具通常智識經驗
   之人所能知悉或預見。經查，被告自陳不認識「同花」，亦
   不知道其真實身分（見警卷三第6、7頁），復稱在臉書尋找
   工作而結識「大姐」（見本院卷第86頁），可見被告與「大
   姐」、「同花」並無密切親誼關係或信任基礎；復觀被告與
   「大姐」微信軟體之對話紀錄，被告以微信軟體傳訊息予「
   大姐」：「這個交一本就2萬5囉」；「這個最壞的結果是什
   麼」；「這個無事尾嗎」等語（見偵卷二第52、53、76頁)，
   參以被告與「大姐」間之微信往來對話訊息前後文對照（見
   偵卷二第51至97頁），可知被告前開訊息係指提供帳戶獲取
   報酬等節與「大姐」討論，且被告於審理中自陳上開訊息中
   之「事尾」係指合不合法或是在合法邊緣等語（見本卷第92
   頁），足見被告亦就提供帳戶獲取報酬或協助提領帳戶可能
   違法而涉即犯罪等節有所預見，否則被告何須於微信對話中
   屢次詢問「大姐」提供帳戶獲取報酬涉及違法之風險若干；
   再者，被告與「大姐」間於109年8月28日以即時通訊軟體TEL
   EGRAM互加為傳訊息對象後，被告旋於翌日即同年8月29日傳
   訊息告知「大姐」：「已經跟同花講好了」等語（見偵卷二
   第93、94頁），又被告於本案兆豐帳戶列為警示帳戶且無從
   聯繫「同花」後，仍以微信軟體詢問「大姐」：「找不到同
   花他們」、「那這裡面有沒有詐騙的金額，還是只有博奕的
   資金」（見偵卷二第96、97頁），可見被告無法聯繫「同花
   」後，仍與「大姐」繼續以微信軟體互相聯繫，已與一般人
   之帳戶列為警示帳戶後多為報警或與對方斷絕聯繫之情不符
   ，甚且被告竟詢問「大姐」本案兆豐帳戶內有無詐騙金額，
   益徵被告就本案兆豐帳戶用於經「同花」等人從事財產犯罪
   使用有所預見，至為明確。復參以被告與「大姐」以微信軟
   體屢就各式詐騙獲利方式為討論，有被告檢附之被告與「大
   姐」間通訊軟體對話內容截圖46張可佐（見偵卷二第51至97
   頁），且被告於偵查中亦稱就提供帳戶獲取報酬覺得獲利不
   合理等語（見偵卷二第48頁）；於審理中自陳就協助提領本
   案兆豐帳戶內之現金219萬元覺得很奇怪等語（見本院卷第85
   、94頁），亦自承曾懷疑過「大姐」、「同花」為詐騙集團
   等語（見本院卷第86、87頁），況且，被告自陳曾以微信軟
   體詢問「大姐」：「算不算是車手」等語（見本院卷第87頁
   ），更可推知被告已就本案提供帳戶獲取報酬、協助提領帳
   戶可能涉即詐騙集團、車手等節有所預見，審之被告當時為3
   6歲，已大學畢業，以被告智識程度及社會生活之通常經驗，
   應知悉金融帳戶係有關個人財產、身分之物品，並知悉一般
   人均可自行申請金融帳戶使用，如非意圖供犯罪使用，無使
   用他人金融帳戶供收款後，再要求他人代為提領後轉交款項
   之必要，又被告僅須提供金融帳戶，毋庸為其他工作，即可
   獲取報酬，亦與常情有違，況被告先後所提領金額分別為81
   萬、219萬，金額甚高，被告對於如此違反常理之事，已自覺
   異常，仍僅憑對方三言兩語之說明，即率予輕信，足見被告
   係本於貪圖可能獲取高額報酬之動機，對於將本案兆豐帳戶
   提供予「大姐」、「同花」使用，依指示提款、轉交，極可
   能即係從事收取詐欺犯罪之不法所得、擔任取款車手之角色
   等節，主觀上自當已有預見，惟為賺取「大姐」、「同花」
   應允給予之報酬，而不顧「大姐」、「同花」有可能將其本
   案兆豐帳戶作為詐欺取財犯罪工具使用、亦不顧金錢來源之
   合法性、提領款項、轉交之後果，因受金錢誘惑而實行本案
   犯行之主觀意識。準此，縱被告雖非明知其所提領之款項即
   為詐欺集團成員詐騙被害人之不法所得，惟被告對於其臨櫃
   提領附表一編號1至3、6所示告訴人等匯入款項，可能係他人
   詐欺犯罪之不法所得，既已有預見，卻猶依「同花」之指示
   從事前揭提領款項、轉交之行為，顯然對於自己從事提領款
   項，實係以此方式與「大姐」、「同花」及所屬詐欺集團成
   員共同參與詐欺取財犯行，亦容認其發生而不違背其本意，
   堪認被告有與他人共同遂行詐欺取財及洗錢犯行之不確定故
   意，至為灼然。
 ㈢本件事證明確，被告犯行均堪予認定，均應依法論科。
三、論罪科刑：
 ㈠按所謂犯罪組織，指3人以上，以實施強暴、脅迫、詐術、恐
   嚇為手段或最重本刑逾5年有期徒刑之刑之罪，所組成具有持
   續性或牟利性之有結構性組織，組織犯罪防制條例第2條第1
   項定有明文。次按，組織犯罪防制條例係藉由防制組織型態
   之犯罪活動為手段，以達成維護社會秩序、保障人民權益之
   目的，乃於該條例第3條第1項前段與後段，分別對於「發起
   、主持、操縱、指揮」及「參與」犯罪組織者，依其情節不
   同而為處遇，行為人雖有其中一行為（如參與），不問其有
   否實施各該手段（如詐欺）之罪，均成立本罪。然在未經自
   首或有其他積極事實，足以證明其確已脫離或解散該組織之
   前，其違法行為，仍繼續存在，即為行為之繼續，而屬單純
   一罪，至行為終了時，仍論為一罪。又刑法上一行為而觸犯
   數罪名之想像競合犯存在之目的，在於避免對於同一不法要
   素予以過度評價。自然意義之數行為，得否評價為法律概念
   之一行為，應就客觀構成要件行為之重合情形、主觀意思活
   動之內容、所侵害之法益與行為間之關連性等要素，視個案
   情節依社會通念加以判斷。刑法刪除牽連犯之規定後，原認
   屬方法目的或原因結果，得評價為牽連犯之二犯罪行為間，
   如具有局部之同一性，或其行為著手實行階段可認為同一者
   ，得認與一行為觸犯數罪名之要件相侔，依想像競合犯論擬
   。倘其實行之二行為，無局部之重疊，行為著手實行階段亦
   有明顯區隔，依社會通念難認屬同一行為者，應予分論併罰
   。因而，行為人以一參與詐欺犯罪組織，並分工加重詐欺行
   為，同時觸犯參與犯罪組織罪及加重詐欺取財罪，雖其參與
   犯罪組織之時、地與加重詐欺取財之時、地，在自然意義上
   非完全一致，然二者仍有部分合致，且犯罪目的單一，依一
   般社會通念，認應評價為一罪方符合刑罰公平原則，應屬想
   像競合犯，如予數罪併罰，反有過度評價之疑，實與人民法
   律感情不相契合（最高法院107年度台上字第1066號判決要旨
   參照）。經查，被告參與由綽號「大姐」、「同花」等人操
   縱、指揮之3人以上所組成以實施詐術為手段具有持續性及牟
   利性之有結構性組織之詐騙集團，復而就本案詐欺犯行分擔
   提供帳戶及提領詐騙款項之工作，並利用其他所屬詐騙集團
   成員之行為，達到詐欺取財及洗錢之目的。又被告自加入後
   並未有脫離該犯罪組織之情事，且迄為警查獲止，始終為詐
   欺集團之一員，其違法情形仍屬存在，而參與犯罪組織在性
   質上屬行為繼續之繼續犯，被告既係於109年7月間即該條例
   修法後參與犯罪組織並犯罪，自應適用現行組織犯罪防制條
   例處斷。又本案係屬集團性詐欺犯罪型態，審之現今詐欺集
   團分工細膩，非少數人所能遂行，諸如謀議成立詐欺集團、
   提供資金並招募成員、向被害人施以詐術、提供人頭帳戶、
   領取被害人之款項等工作。又本案犯行為被告、「大姐」、
   「同花」及其他詐騙集團成員，3人以上共同為之，且為被告
   參與該詐騙集團之首次詐欺犯行（如附表一編號3部分），而
   本案詐欺集團之運作，係先由本案詐欺集團成員「大姐」邀
   集被告加入，被告提供本案兆豐帳戶予「大姐」、「同花」
   ，再由所屬詐欺集團成員假扮不同角色向告訴人施用詐術，
   迨告訴人遭詐欺並匯款至本案兆豐帳戶後，被告再依「同花
   」之指示領取本案兆豐帳戶內詐得款項，則由上開詐欺集團
   之內部分工結構、成員組織，均可見該詐欺集團具有一定之
   時間上持續性、牟利性，足認本案詐騙集團，自屬3人以上共
   同以實施詐術為手段所組成具有持續性、牟利性之有結構性
   組織，另依前開二㈡之說明，足見被告確有參與犯罪組織之不
   確定故意無疑。
 ㈡按洗錢犯罪本質係為防堵不法犯罪所得變身為合法財產，促進
   金流透明、落實犯罪防制、穩定金融秩序等為目的，洗錢防
   制法第2條明定：「本法所稱洗錢，指下列行為：一、意圖掩
   飾或隱匿特定犯罪所得來源，或使他人逃避刑事追訴，而移
   轉或變更特定犯罪所得。二、掩飾或隱匿特定犯罪所得之本
   質、來源、去向、所在、所有權、處分權或其他權益者。三
   、收受、持有或使用他人之特定犯罪所得。」以上涵蓋處置
   、多層化及整合等各階段行為，並於同法第14條、第15條規
   定其罰則，俾能防免犯罪者製造金流斷點，去化不法利得與
   犯罪行為之聯結，打擊洗錢犯罪。是於加重詐欺案件，倘行
   為人擔任車手（即提領被害人款項），在客觀上有掩飾或隱
   匿特定犯罪所得之來源，於提領款項後，將所提領之款項，
   層轉其他姓名年籍不詳之上手，以隱匿詐欺所得財物之去向
   及所在，製造金流斷點，阻礙國家對詐欺犯罪所得之追查與
   處罰，主觀上又有掩飾或隱匿特定犯罪所得之犯意，尚難認
   僅係單純犯罪後處分贓物之行為，仍構成上開規定之洗錢行
   為（最高法院110年度台上字第2807號判決意旨參照）。準此
   ，被告於本案詐欺集團之工作分擔中，負責提供帳戶、提領
   款項，並將贓款交付所屬詐欺集團其他成員「同花」，揆諸
   上開說明，顯已足以掩飾及隱匿詐欺犯罪所得，並妨礙詐欺
   犯罪之金流追查，核屬洗錢防制法第2條第2款所列洗錢行為
   ，且被告對於本案詐欺集團透過此種迂迴層轉犯罪所得之方
   式，意圖切斷詐得款項與詐欺犯罪之關聯性一節有不確定故
   意，已如前述，故被告自均應成立同法第14條第1項之一般洗
   錢罪。
 ㈢核被告如附表一編號3（本案首次）之所為，係犯刑法第339條
   之4第1項第2款之三人以上共同犯詐欺取財罪、組織犯罪防制
   條例第3條第1項後段之參與犯罪組織罪、洗錢防制法第14條
   第1項之一般洗錢罪；如附表一編號1、2、4至6之所為，均係
   犯刑法第339 條之4第1項第2款之三人以上共同犯詐欺取財罪
   、洗錢防制法第14條第1項之一般洗錢罪。至起訴書認為被告
   就附表一編號4部分犯刑法第339條之4第1項第1款冒用公務員
   犯詐欺取財罪，然卷內並無證據證明被告知悉所屬詐騙集團
   成員就附表一編號4部分係以冒用公務員身分方式詐騙告訴人
   ，是難認被告成立此罪名，附此敘明。
 ㈣附表一編號2、3之告訴人等多次匯款部分，為被告所屬詐欺集
   團成年成員各以同一詐騙手法訛詐同一告訴人，致各該告訴
   人等先後多次匯款，其等詐騙行為之對象、詐術方式各均相
   同，被害法益各為同一之個人財產法益，各行為之獨立性亟
   為薄弱，顯各係基於單一意圖為自己不法所有之犯意接續為
   之，依一般社會健全觀念，各應視為數個舉動之接續實行，
   合為包括之一行為予以評價，分屬接續犯，皆僅論以一罪。
 ㈤按共同實行犯罪行為之人，在合同意思範圍以內，各自分擔犯
   罪行為之一部，相互利用他人之行為，以達其犯罪之目的者
   ，即應對於全部所發生之結果，共同負責，不問犯罪動機起
   於何人，亦不必每一階段犯行，均經參與；再關於犯意聯絡
   ，不限於事前有所協議，其於行為當時，基於相互之認識，
   以共同犯罪之意思參與者，亦無礙於共同正犯之成立，且數
   共同正犯之間，原不以直接發生犯意聯絡者為限，即有間接
   之聯絡者，亦包括在內；而詐欺集團成員，以分工合作之方
   式，各自分擔犯罪行為之一部，相互利用他人之行為，以達
   詐欺取財之目的，即應負共同正犯責任，非以每一階段犯行
   均經參與為限（最高法院106 年度台上字第656號判決意旨參
   照）。被告雖未自始自終參與各階段之犯行，且與行使詐術
   之詐欺集團成員可能互不相識，然被告主觀上既有參與詐欺
   犯罪之認識，客觀上又擔任提供帳戶及提款車手之工作為詐
   欺取財行為分工，即被告以自己犯罪之意思，加入詐欺集團
   ，並分擔提供帳戶及領款車手之工作，堪認在合同意思範圍
   內，各自分擔犯罪行為之一部，並相互利用他人之行為以達
   犯罪之目的，自應對全部結果，負共同責任。故被告與綽號
   「大姐」、「同花」及所屬詐騙集團成年成員，就本案詐欺
   及洗錢犯行有犯意聯絡及行為分擔，應依刑法第28條論以共
   同正犯。
 ㈥被告就附表一編號3部分所犯刑法第339條之4第1項第2款三人
   以上共同犯詐欺取財罪、組織犯罪防制條例第3條第1項後段
   之參與犯罪組織罪、洗錢防制法第14條第1項之一般洗錢罪；
   附表一編號1、2、4至6部分所犯刑法第339條之4第1項第2款
   三人以上共同犯詐欺取財罪、洗錢防制法第14條第1項之一般
   洗錢罪，係一行為觸犯數罪名，犯罪目的單一，依一般社會
   通念，各均認應評價為一罪方符合刑罰公平原則，均為想像
   競合犯（最高法院107年度台上字第1066號判決意旨參照），
   各次均應依刑法第55條之規定，從一重之刑法第339條之4第1
   項第2款之三人以上共同犯詐欺取財罪處斷。
 ㈦被告所犯如附表一編號1至6所示之三人以上共同詐欺取財罪，
   係侵害不同告訴人之財產法益，且各告訴人受騙致交付財物
   之基礎事實有別，可認犯意各別，行為互殊，各應予分論併
   罰。
 ㈧參與犯罪組織情節輕微者，得減輕或免除其刑，組織犯罪防制
   條例第3條第1項但書定有明文。被告參與本案詐欺集團犯罪
   組織，負責提供金融帳戶及提領詐欺贓款之車手工作，致附
   表編號1至6所示告訴人等6人受有財產上損害，難認被告參與
   犯罪組織之情節輕微，即無依上開規定減輕其刑之餘地。
 ㈨偵查及審判中均自白者，減輕其刑。犯前2條之罪，在偵查或
   審判中自白者，減輕其刑。組織犯罪防制條例第8條第1項後
   段、洗錢防制法第16條第2項分別定有明文。想像競合犯係一
   行為觸犯數罪名，行為人犯罪行為侵害數法益皆成立犯罪，
   僅因法律規定從一重處斷科刑，而成為科刑一罪，自應對行
   為人所犯各罪均予適度評價。因此法院決定想像競合犯之處
   斷刑時，雖從較重罪名之法定刑為裁量之準據，惟具體形成
   宣告刑時，亦應將輕罪之刑罰合併評價，方為適當。是想像
   競合犯雖從重罪處斷，惟如依刑法第57條規定裁量刑罰時，
   一併具體審酌輕罪部分之量刑事由，應認其評價已經完足，
   尚無評價不足之偏失（最高法院110年度台上字第1656號判決
   意旨參照）。查被告於偵查中否認犯行，不合於組織犯罪防
   制條例上開減輕規定，至被告雖於本院審理中自白本案犯行
   （見本院卷第192、209頁），固合於洗錢防制法上開減輕規
   定，但本案犯行從一重之加重詐欺取財罪處斷，已如上述，
   則本院於依刑法第57條量刑時，自將併予審酌前揭洗錢防制
   法之減輕事由。
 ㈩再按刑法第59條之酌量減輕其刑，必於犯罪之情狀，在客觀上
   足以引起一般同情，認為即予宣告法定低度刑期，猶嫌過重
   者，始有其適用。查被告所犯加重詐欺取財之數罪，法定最
   低本刑均為有期徒刑1年，相較於其參與詐欺集團，致使眾多
   告訴人等財物受損，侵害其等財產法益，暨其等危害社會金
   融秩序，致使人與人彼此間基本之信任感蕩然無存，危害性
   無以復加，是本院審以被告所犯犯行與所犯罪名之最低本刑
   相較，並無情輕法重、足堪憫恕之情形，自均無刑法第59條
   規定之適用。
 爰審酌被告因一時貪念，參與以實施詐術為手段之詐騙集團犯
   罪組織，而與詐騙集團成員共同以不正方法詐騙告訴人之金
   錢、製造金流斷點，損害於告訴人等之財產利益、阻礙對於
   犯罪所得之追查，行為實有可議，兼衡其犯後於警詢、偵查
   均否認犯行，至審理中方坦承犯行，復參以被告分別對如附
   表一編號1至6所示告訴人等所生危害（即告訴人等分別匯入
   如附表一編號1至6所示本案兆豐帳戶之金額），分別與附表
   一編號1、6所示之告訴人成立調解（均約定分期給付，均尚
   未給付完畢，見本院卷第179、180、187、188頁），與其餘
   如附表一編號2至5所示之告訴人尚未達成調解且迄未賠償，
   又念及被告於本案詐欺集團中，並非居於首謀角色，參與程
   度無法與首謀等同視之，且就洗錢犯行，已符合相關自白減
   刑規定。復衡酌被告自述大學畢業之智識程度，目前從事開
   堆高機工作，經濟狀況勉持，家中與父母、哥哥、大嫂、姪
   子同住，目前無需扶養之人之生活經濟狀況（見本院卷第209
   頁），及其犯罪動機、目的、手段、犯罪情節、擔任角色，
   以及酌以檢察官對被告刑度之意見等一切情狀，就被告量處
   如主文所示之刑。
 審酌被告所犯如附表一編號1至6各次三人以上共同詐欺取財犯
   行，其犯罪時間甚近，罪名相同，犯罪手法雷同，如以實質
   累加之方式就本案於短時間內反覆實施之犯行定其應執行之
   刑，處罰刑度顯將超過其行為不法內涵，而違反罪責相當性
   原則，衡以被告所分擔詐欺集團內之角色，所牟取之不法利
   益，參與犯罪手段與程度，併斟酌本案整體犯罪之各行為所
   侵害法益屬同種財產法益，及被告犯罪行為之不法與罪責程
   度，及對其施以矯正必要性等情狀後，就被告所犯如附表一
   編號1至6犯行，定如主文第一項所示之應執行之刑。
 至於起訴意旨固請求依組織犯罪防制條例第3條第3項之規定，
   對於被告宣告刑前強制工作3年。惟此部分關於強制工作之規
   定，業於110年12月10日經司法院大法官會議釋字第812號解
   釋宣告違憲失效，併此敘明。
四、沒收
 ㈠經查，被告參與詐欺集團提供本案兆豐帳戶為本案犯行固獲得
   報酬共1萬5,000元等情，業據被告於警詢中陳述在卷（見警
   卷三第7頁），惟念及被告已分別於111年1月10日、同年月6
   日分別與附表一編號1、6之告訴人唐福智、吳淑華以30萬元
   成立調解（唐福智部分30萬元共分30期，自111年2月起按月
   於每月10日前給付1萬元；吳淑華部分被告於調解成立當日即
   111年1月6日給付1萬元，其餘29萬元自111年2月起按月於每
   月6日前給付1萬元，迄3月止告訴人唐福智、吳淑華已收取2
   期，有本院電話紀錄表可佐，是共計被告分別給付唐福智2萬
   元；吳淑華3萬元【合計調解當日給付之金額1萬元】，見本
   院卷第179、180、187、188、217頁），準此，倘再予宣告沒
   收，有過苛之虞，爰依刑法第38條之2第2項規定，不予宣告
   沒收。
 ㈡洗錢防制法第18條第1項前段規定：「犯第14條之罪，其所移
   轉、變更、掩飾、隱匿、收受、取得、持有、使用之財物或
   財產上利益，沒收之。」上開規定雖採義務沒收主義，僅須
   合於法條規定，法院即應為相關沒收之諭知，然就洗錢行為
   之標的是否限於行為人所有者始得宣告沒收，法並無明文，
   實務上一向認為，倘法條並未規定「不問屬於犯罪行為人與
   否，沒收之」，即應回歸適用原則性之規範，亦即參諸刑法
   第38條第2項前段規定，以屬於犯罪行為人者為限，始應予沒
   收。本案除被告業已分受之報酬1萬5,000元外，無證據證明
   其餘款項為被告所有或取得事實上之處分權，自無從依上開
   洗錢防制法之特別沒收規定宣告沒收。
 ㈢至供犯罪所用之本案兆豐帳戶提款卡，未據扣案，衡該物價值
   甚微，取得容易，沒收無法有效預防犯罪，欠缺刑法上之重
   要性，爰均不予宣告沒收。
貳、不另為公訴不受理諭知部分：（附表一編號6追加參與犯罪
    組織部分） 
一、追加起訴意旨略以：被告於民國109年7、8月間某日，透過
    即時通訊軟體TELEGRAM（俗稱飛機）、LINE與真實姓名年籍
    不詳、綽號「大姐」、「同花」之詐欺集團成員聯繫後，獲
    允諾可取得報酬，即參與「大姐」及「同花」等人所屬由不
    詳之人發起成立之具有持續性、牟利性之結構性詐欺集團犯
    罪組織，並提供其所申辦之兆豐國際商業銀行城北分行000-
    00000000000號帳戶（下稱本案兆豐帳戶）供被害人匯款使
    用，兼擔任提領贓款車手等工作，以此方式製造金流斷點，
    掩飾該犯罪所得之去向及所在，而與前開詐欺集團成員間，
    共同基於三人以上詐欺取財及洗錢之犯意聯絡，由該集團成
    員以如附表一編號6所示之方式，訛騙附表一編號6所示之人
    ，致附表一編號6所示之人陷於錯誤，而依詐騙集團成員指
    示，於如附表一編號6所示之匯款時間，將如附表一編號6所
    示之匯款金額匯入本案兆豐帳戶後，被告再由「同花」等集
    團成員聯繫，於109年8月28日13時11分許、15時46分許，先
    後前往臺中市○區○○路000號兆豐國際商業銀行臺中分行、南
    投縣○○市○○街00號兆豐國際商業銀行南投分行臨櫃提領系爭
    帳戶內現金81萬元、219萬元（其中包括附表一編號6所示之
    人受詐欺後匯入之款項），得手後併同系爭帳戶之存摺、印
    章及提款卡交付與「同花」轉供集團使用，而以此方式掩飾
    與隱匿犯罪所得之去向及所在，被告除犯上開三人以上共同
    詐欺取財罪外，尚涉犯組織犯罪防制條例第3條第1項後段之
    參與犯罪組織罪嫌等語。
二、按行為人以一參與詐欺犯罪組織，並分工加重詐欺行為，同
    時觸犯參與犯罪組織罪及加重詐欺取財罪，雖其參與犯罪組
    織之時、地與加重詐欺取財之時、地，在自然意義上非完全
    一致，然二者仍有部分合致，且犯罪目的單一，依一般社會
    通念，認應評價為一罪方符合刑罰公平原則，應屬想像競合
    犯，如予數罪併罰，反有過度評價之疑。又加重詐欺罪係侵
    害個人財產法益之犯罪，其罪數計算，以被害人數、被害次
    數之多寡，決定其犯罪之罪數；核與參與犯罪組織罪之侵害
    社會法益，因應以行為人所侵害之社會全體利益為準據，認
    定係成立一個犯罪行為，有所不同。是以倘若行為人於參與
    犯罪組織之繼續中，先後加重詐欺數人財物，因行為人僅為
    一參與組織行為，侵害一社會法益，應僅就首次犯行論以參
    與犯罪組織罪及加重詐欺罪之想像競合犯，而其後之犯行，
    乃為其參與組織之繼續行為，為避免重複評價，當無從將一
    參與犯罪組織行為割裂再另論一參與犯罪組織罪，而與其後
    所犯加重詐欺罪從一重論處之餘地。經查，被告於109年7月
    間加入上開詐欺集團，參與上開三人以上以實施詐術為手段
    所組成，具有持續性、牟利性及結構性之犯罪組織犯行，業
    經臺灣南投地方檢察署檢察官於110年4月27日以109年度偵
    字第5387號、110年度偵字第346號、110年度偵字第1007號
    、110年度偵字第1738號、110年度偵字第2032號提起公訴，
    於110年5月11日繫屬於本院（110年度訴字第199號），有起
    訴書、本院收文戳章在卷可查（見本院卷第5至15頁）。是
    檢察官於110年7月29日以110年度偵字第3157號追加起訴被
    告如附表一編號6之參與犯罪組織罪部分（詳附件），業已
    由檢察官提起公訴，並由本院以110年度訴字第199號審理中
    ，則檢察官復就被告如附表一編號6部分參與組織犯罪防制
    條例部分追加起訴，應屬重複追訴，應為不受理判決之諭知
    ，惟因與本案附表一編號6之加重詐欺犯行具有想像競合之
    一罪關係，乃不另為公訴不受理之諭知。
據上論斷，依刑事訴訟法第299 條第1 項前段，判決如主文。
本案經檢察官黃慧倫提起公訴暨檢察官李英霆追加起訴，檢察官
廖秀晏到庭執行職務。
中　　華　　民　　國　　111 　年　　3 　　月　　23　　日
 　　　　　　　　 刑事第一庭審判長法  官  陳宏瑋
                                  法  官  張國隆
                                  法  官  陳盈呈
以上正本與原本無異。
如不服本判決應於收受送達後20日內向本院提出上訴書狀，並應
敘述具體理由；其未敘述上訴理由者，應於上訴期間屆滿後20日
內向本院補提理由書（均須按他造當事人之人數附繕本）「切勿
逕送上級法院」。
告訴人或被害人如對於本判決不服者，應具備理由請求檢察官上
訴，其上訴期間之計算係以檢察官收受判決正本之日期為準。
                                  書記官　林儀芳
中　　華　　民　　國　　111 　年　　3 　　月　　23　　日
附錄本判決論罪科刑法條：
組織犯罪防制條例第3 條第1 項
發起、主持、操縱或指揮犯罪組織者，處3 年以上10年以下有期
徒刑，得併科新臺幣1 億元以下罰金；參與者，處6 月以上5 年
以下有期徒刑，得併科新臺幣1 千萬元以下罰金。但參與情節輕
微者，得減輕或免除其刑。
洗錢防制法第14條第1 項
有第2 條各款所列洗錢行為者，處7 年以下有期徒刑，併科新臺
幣5 百萬元以下罰金。
中華民國刑法第339 條之4 第1 項
犯第339 條詐欺罪而有下列情形之一者，處1 年以上7 年以下有
期徒刑，得併科1 百萬元以下罰金：
一、冒用政府機關或公務員名義犯之。
二、三人以上共同犯之。
三、以廣播電視、電子通訊、網際網路或其他媒體等傳播工具，
    對公眾散布而犯之。

附表一

編號 告訴人    詐騙方式 告訴人匯款時間(民國)、金額及匯款帳戶（民國）（新臺幣） 提款人及提款時間(民國)、地點、金額（新臺幣） 罪名、宣告刑 1（即起訴書犯罪事實欄之附表編號1） 唐福智（業據告訴，已和解 ） 本案詐欺集團所屬不詳成年成員於109年8月28日12時37分前某時許，以通訊軟體LINE結識唐福智，並向唐福智佯稱可投資HTM國際金融集團外匯項目獲利等語，致唐福智陷於錯誤，而依其指示於右列時間匯款右列金額至右列金融帳戶。 於109年8月28日12時37分許，匯款30萬元至被告所申辦之兆豐國際商業銀行城北分行000-00000000000號帳戶(下稱本案兆豐帳戶)。 被告於109年8月28日13時11分許，在位於臺中市○區○○路000號之兆豐國際商業銀行台中分行，提領81萬元(含左列告訴人唐福智遭詐騙金額30萬、告訴人魏奕臻遭詐騙金額5萬5220元) 陳律枏犯三人以上共同詐欺取財罪，處有期徒刑壹年貳月。 2（即起訴書犯罪事實欄之附表編號2） 魏奕臻(業據告訴) 本案詐欺集團所屬不詳成年成員於109年8月15日某時許，暱名「皮特吳晨宇」以交友軟體結識魏奕臻後，旋向魏奕臻佯稱其從事澳門彩券公證相關事業，内幕消息利於中獎等語，致魏奕臻陷於錯誤，而依其指示於右列時間匯款右列金額至右列金融帳戶。 於109年8月28日12時42分許、12時43分許，分別匯款3萬5,220元、2萬元至被告所申辦之本案兆豐帳戶。    陳律枏犯三人以上共同詐欺取財罪，處有期徒刑壹年壹月。 3（即起訴書犯罪事實欄之附表編號3，本案首次） 陳姿卉(業據告訴) 本案詐欺集團所屬不詳成年成員於109年7月初某日，暱名「王耀東」以交友軟體結識陳姿卉，嗣於109年8月11日晚間某時許，再向陳姿卉佯稱其有從事外匯操作投資個案，可以獲利等語，致陳姿卉陷於錯誤，而依其指示於右列時間匯款右列金額至右列金融帳戶。 於109年8月28日13時28分、13時30分及13時32分許，分別匯款5萬元、5萬元、2萬5,000元至被告所申辦之本案兆豐帳戶。 陳律枏於109年8月28日15時46分許，在位於南投縣○○市○○街00號之兆豐國際商業銀行南投分行，提領219萬元。(含左列告訴人陳姿卉遭詐騙金額12萬5000元、告訴人吳淑華遭詐騙金額30萬元) 陳律枏犯三人以上共同詐欺取財罪，處有期徒刑壹年貳月。 4（即起訴書犯罪事實欄之附表編號4） 吳進裕(業據告訴) 本案詐欺集團所屬不詳成年成員於109年7月20日至同年9月3日期間，陸續以手機門號0000000000撥打電話予吳進裕，佯裝為士林偵查隊隊長(無證據證明被告知悉所屬詐騙集團以冒用公務員身分為詐騙)，並向吳進裕佯稱：因涉嫌詐欺案件，將查封其所有之房屋、土地，須依指示處理才會無事等語，致吳進裕陷於錯誤，而依其指示於右列時間匯款右列金額至右列金融帳戶。 於109年8月28日16時3分許匯款123萬6,000元至被告所申辦之本案兆豐帳戶。 由本案詐欺集團所屬不詳之成員於不詳時、地提領。 陳律枏犯三人以上共同詐欺取財罪，處有期徒刑壹年伍月。 5（即起訴書犯罪事實欄之附表編號5） 黃敍恩(業據告訴) 本案詐欺集團所屬不詳成年成員於109年8月23日某時許，以交友軟體Grindr結識黃敍恩(起訴書記載容有錯誤，應予更正，見警卷五第5、6頁)後，復以通訊軟體LINE聯繫黃敍恩，並向黃敘恩佯稱可以透過goodluck投資平台匯款投資獲利等語，致黃敍恩陷於錯誤，而依其指示於右列時間匯款右列金額至右列金融帳戶。 於109年8月28日22時15分許匯款3萬元至被告所申辦之本案兆豐帳戶。  陳律枏犯三人以上共同詐欺取財罪，處有期徒刑壹年壹月。 6（即追加起訴書犯罪事實欄一） 吳淑華(業據告訴，已和解) 本案詐欺集團所屬不詳成年成員於109年8月5日某時許，匿名「陳偉平」以社群軟體「臉書」、通訊軟體LINE結識吳淑華後，即向吳淑華佯稱其從事香港彩券事業，有一筆頭獎要外籍人士才能下注，且最多能獲得900萬元港幣等語，致吳淑華陷於錯誤，而依其指示於右列時間匯款右列金額至右列金融帳戶。 於109年8月28日12時4分許，匯款30萬元至本案兆豐帳戶。 (前開款項於同日14時17分許，始入帳於本案兆豐帳戶，見警卷六第26頁) 陳律枏於109年8月28日15時46分許，在位於南投縣○○市○○街00號之兆豐國際商業銀行南投分行，提領219萬元。 陳律枏犯三人以上共同詐欺取財罪，處有期徒刑壹年貳月。 

附表二

卷宗名稱 簡稱 南投縣政府警察局南投分局投投警偵字第1090022880號刑案偵查卷宗 警卷一 南投縣政府警察局南投分局投投警偵字第1090022895號刑案偵查卷宗 警卷二 金門縣警察局金城分局金城警刑字第1090008870號刑案偵查卷宗 警卷三 臺中市政府警察局太平分局中市警太分偵字第1100007870號刑案偵查卷宗 警卷四 臺中市政府警察局東勢分局中市警東分偵字刑案偵查卷宗 警卷五 臺中市政府警察局豐原分局中市警豐分偵字第1100032423號刑案偵查卷宗 警卷六 臺灣南投地方檢察署110年度偵字第1738號偵查卷宗 偵卷一 臺灣南投地方檢察署109年度偵字第5387號偵查卷宗 偵卷二 臺灣南投地方法院110年度訴字第199號刑事卷宗 本院卷